臺灣臺中地方法院刑事判決
109年度交易字第1499號
公  訴  人  臺灣臺中地方檢察署檢察官
被      告  許應松



上列被告因過失傷害案件，經檢察官提起公訴（109年度偵字第1
3764號），本院判決如下：
    主    文
許應松犯汽車駕駛人無駕駛執照駕車過失傷害罪，處拘役伍拾日
，如易科罰金，以新臺幣壹仟元折算壹日。
    犯罪事實
一、許應松普通重型機車之駕駛執照因酒駕註銷，竟仍於民國10
    9年1月4日16時30分許，無照騎乘牌照號碼509-EMM號普通重
    型機車，沿臺中市南屯區忠勇路，由南往北方向行駛，行經
    忠勇路與同安西巷交岔路口左轉時，本應注意車輛行經交岔
    路口，應注意車前狀況並減速慢行，且轉彎車應讓直行車先
    行，而依當時天候晴，日間自然光線，柏油路面乾燥無缺陷
    亦無障礙物，視距良好，並無不能注意之情事，竟疏未注意
    及此，即貿然左轉彎，適王秀鳳騎乘牌照號碼MBN-1355號普
    通重型機車搭載其子李新平，沿臺中市南屯區忠勇路由北往
    南方向直行至該處，雙方因閃避不及而發生碰撞，王秀鳳、
    李新平於人車倒地後，王秀鳳受有下背及骨盆挫傷之傷害；
    李新平則受有左側骨盆挫傷、左側踝部挫傷之傷害。
二、案經王秀鳳、李新平訴由臺中市政府警察局第四分局報告臺
    灣臺中地方檢察署檢察官偵查起訴。
    理    由
一、證據能力：
（一）本判決認定事實所引用之被告以外之人於審判外之言詞或
      書面證據等供述證據，公訴人、被告及辯護人在本院審理
      時均未聲明異議（見本院卷第237、300頁），復經本院審
      酌認該等證據之作成無違法、不當或顯不可信之情況，依
      刑事訴訟法第159 條之5 第2 項規定，均有證據能力。
（二）又本案認定事實引用之卷內其餘非供述證據，並無證據證
      明係公務員違背法定程序取得，依同法第158 條之4 規定
      反面解釋，亦均有證據能力。　　
二、認定犯罪事實所憑之證據及其認定之理由：
（一）訊據被告許應松矢口否認有何過失傷害之犯行，辯稱：我
      不認罪，是告訴人來撞我的，我有過失，但告訴人也有過
      失，告訴人過失比較多等語（見本院卷第235頁）。
（二）經查，被告與告訴人2人，在犯罪事實所載時間、地點發
      生交通事故，告訴人2人分別受有犯罪事實所載傷勢，以
      及被告行為當時駕照因酒駕註銷，係無照駕駛等事實，為
      被告所不否認（見本院卷第237頁），核與證人即告訴人
      王秀鳳、李新平警詢及偵查中之證述（見偵卷第45-51頁
      、第53-57頁、第147-149頁）大致相符。並有員警職務報
      告（見偵卷第33頁）、告訴人王秀鳳之廣仁堂中醫診所診
      斷證明書（見偵卷第57頁）、告訴人李新平之臺中榮民總
      醫院及詠春中醫診所診斷證明書各1份（見偵卷第59、61
      頁）、臺中市政府警察局道路交通事故初步分析研判表（
      見偵卷第65-67頁）、道路交通事故現場圖（見偵卷第69
      頁）、道路交通事故調查報告表㈠、㈡（見偵卷第71-73頁
      ）、臺中市政府警察局道路交通事故照片10張（見偵卷第
      75-83頁）、路口監視器翻拍照片6張（見偵卷第85-89頁
      ）、臺中市政府警察局道路交通事故談話紀錄表2份（見
      偵卷第91-93頁）、被告許應松之臺中市政府警察局道路
      交通事故肇事人自首情形紀錄表（見偵卷第95頁）、車輛
      詳細資料報表2紙（見偵卷第107-109頁）證號查詢機車駕
      駛人資料2紙（見偵卷第111-113頁）在卷可稽。此部分事
      實首堪認定。
（三）被告否認犯行，並以前詞置辯，是本院應審酌者為：被告
      許應松就本案行車事故導致告訴人2人受傷，是否存有過
      失？茲論述如下：
　　1.汽車行駛至交岔路口，其行進、轉彎，應依下列規定：五
      、左轉彎時，應距交岔路口三十公尺前顯示方向燈或手勢
      ，換入內側車道或左轉車道，行至交岔路口中心處左轉，
      並不得占用來車道搶先左轉。七、轉彎車應讓直行車先行
      。道路交通安全規則第102條第1項第5款、第7款定有明文
      。又道路交通安全規則所定義之汽車，指在道路上不依軌
      道或電力架線而以原動機行駛之車輛（包括機車），同規
      則第1項第1款亦有明文。
　　2.被告於警詢中供述：我當時沿忠勇路快車道由南往北方向
      至同安西向左轉行駛，我車行至同安西巷口忠勇路上號誌
      為綠燈，對方重機車MBN-1355號沿忠勇路由北往南行駛，
      我有看見對方車輛在我車對向約15公尺處，我進入路口左
      轉，至肇事地點我車右側與對方重機車發生碰撞（見偵卷
      第37、39頁）。
　　3.證人即告訴人王秀鳳於警詢時證述：我當時駕駛重機車MB
      N-1355號後載我兒子李新平沿忠勇路慢車道由北往南方 
      向直行，我車行至同安西巷口，當時忠勇路上號誌為紅 
      燈我停等待號誌轉為綠燈後起步往前，我車進入路口後 
      對方重機車509-EMM號突然出現在我車前，我立即剎車，
      至肇事地點我車前車頭與重機車509-EMM號發生碰撞後，
      我及我後座乘客李新平受傷等語（見偵卷第47頁）。
　　4.證人即告訴人李新平於警詢中證述：我當時乘坐重機車MB
      N-1355號後座，由我母親王秀鳳駕駛沿忠勇路慢車道由 
      北往南方向直行，行至同安西巷口，當時忠勇路上號誌 
      為紅燈，號誌轉為綠燈後起步往前入路口後與重機車5G9-
      EMM號發生碰撞後，我受傷由119送至台中榮民總醫院救 
      護等語（見偵卷第55頁）。
　　5.又依據卷內事發當時路口監視器畫面，被告、告訴人王秀
      鳳所騎乘之機車在路口號誌轉為綠燈時開始前進，告訴人
      王秀鳳之機車為直行，於109年1月4日下午4時31分41秒時
      ，被告之機車尚未行駛至路口中央，即在路口行人穿越道
      處左轉，幾乎與告訴人之機車呈現垂直角度之狀態橫行在
      路口，隨後在監視器畫面時間42秒時，告訴人之機車撞上
      被告之機車（見偵卷第85-87頁）。
　　6.被告固然辯稱：是告訴人王秀鳳之機車撞到我。然依據前
      開路權分配之說明，左轉彎之車輛不得搶先左轉，亦應禮
      讓直行車輛。本案依據前開證據，事故發生之原因顯為被
      告在綠燈時，未禮讓直行車，甫駛出路口即搶先左轉，以
      致直行前進之告訴人未及閃躲而撞上。被告既有前開違反
      道路交通安全規則之情事，自有過失。
　　7.本院依被告之聲請，囑託臺中市車輛行車鑑定委員會訂定
      本案之肇事責任，鑑定意見略以：許應松駕照被註銷仍駕
      駛普通重型機車，行至設有行車管制號誌交岔路口，未達
      路口中心處搶先左轉彎，未讓對向直行車先行，為肇事原
      因。王秀鳳駕駛普通重型機車，無肇事因素（見本院卷第
      273、274頁）。前開鑑定意見，與本院調查卷內證據所得
      結論相符，應為可採。
　　8.綜上，被告事發時違規左轉彎，為肇事原因，因而導致事
      故發生致告訴人2人受傷，自有過失，其事證已臻明確，
      應予依法論科。
三、論罪科刑：
（一）被吿所領有之普通重型機車駕照於97年11月22日因酒駕註
      銷，註銷期滿亦無重新領考普通重型機車駕照，屬無照駕
      駛，是核被告許應松所為，係犯道路交通管理處罰條例第
      86條第1項、刑法第284條第1項前段之汽車駕駛人無駕駛
      執照駕車過失傷害罪（道路交通管理處罰條例所定義之汽
      車，依同條例第8條第3款，包括機車）。
（二）被告汽車駕駛人無駕駛執照駕車因而過失致他人受傷，爰
      依道路交通管理處罰條例第86條第1項，加重其刑。又檢
      察官起訴書雖漏未引用道路交通管理處罰條例第86條第1
      項之分則加重條文，但業經公訴檢察官當庭予以更正補充
      （見本院卷第234頁），就此並無變更起訴法條之問題。
（三）本案報案人或勤指中心轉來資料未報明肇事人姓名，處理
      人員前往現場處理肇事人（即被告）在場，並當場承認為
      肇事人，有臺中市政府警察局道路交通事故肇事人自首情
      形紀錄表在卷可稽（見偵卷第95頁），足認被告於本案符
      合自首之要件，本院審酌當時情狀，爰依刑法第62條前段
      規定，減輕其刑。
（四）被告同時有刑之加重及減輕事由，應依刑法第71條第1 項
      ，先加後減之。　　　　　　
（五）爰審酌被告無照駕駛，已有不該，在騎乘機車時，又違規
      左轉彎，因此過失導致告訴人王秀鳳受有下背及骨盆挫傷
      程度之傷害，告訴人李新平則受有左側骨盆挫傷、左側踝
      部挫傷程度之傷害，所為應予非難。又審酌被告否認犯行
      ，經通緝始到案，迄今未賠償告訴人損失之犯後態度。以
      及審酌被告前有多次不能安全駕駛前科記錄之素行。暨審
      酌被告於本院審理時所供述教育程度、職業、家庭經濟狀
      況等一切情狀（見本院卷第303頁），量處如主文所示之
      刑，並諭知易科罰金之折算標準，以示懲儆。
據上論斷，應依刑事訴訟法第299 條第1 項前段，判決如主文。
本案經檢察官蔣志祥提起公訴，檢察官温雅惠到庭執行職務。
中　　華　　民　　國　　110 　年　　12　　月　　2 　　日
                  刑事第二庭   審判長法  官  陳淑芳

　　　　　　　　　　　　　　　　　　 法  官  黃光進

　　　　　　　　　　　　　　　　　　 法  官  徐煥淵
以上正本證明與原本無異。
如不服本判決應於收受送達後20日內向本院提出上訴書狀，並應
敘述具體理由；其未敘述上訴之理由者，應於上訴期間屆滿後20
日內向本院補提理由書（均須按他造當事人之人數附繕本）「切
勿逕送上級法院」。
告訴人或被害人如不服判決，應備理由具狀向檢察官請求上訴，
上訴期間之計算，以檢察官收受判決正本之日起算。
                             　　　　書記官  陳麗靜
中　　華　　民　　國　　110 　年　　12　　月　　2 　　日
附錄本案論罪科刑法條 
道路交通管理處罰條例第86條
（刑責之加重及減輕）
汽車駕駛人，無駕駛執照駕車、酒醉駕車、吸食毒品或迷幻藥駕
車、行駛人行道或行經行人穿越道不依規定讓行人優先通行，因
而致人受傷或死亡，依法應負刑事責任者，加重其刑至二分之一
。
汽車駕駛人，在快車道依規定駕車行駛，因行人或慢車不依規定
，擅自進入快車道，而致人受傷或死亡，依法應負刑事責任者，
減輕其刑。
中華民國刑法第284條
因過失傷害人者，處1年以下有期徒刑、拘役或10萬元以下罰金
；致重傷者，處3年以下有期徒刑、拘役或30萬元以下罰金。